【裁判字號】    88,交訴,58
【裁判日期】    890309
【裁判案由】    遺棄
【裁判全文】
臺灣臺中地方法院刑事判決                     八十八年度交訴字第五八號
    公  訴  人  臺灣臺中地方法院檢察署檢察官
    被      告  戊○○
右列被告因遺棄等案件，經檢察官提起公訴 (八十八年度偵字第八七九一號），本院
判決如左：
    主  文
戊○○從事業務之人，因業務上之過失致人於死，處有期徒刑壹年；又對於無自救力
之人，依法令應保護，而不為其生存所必要之保護，處有期徒刑捌月。應執行有期徒
刑壹年陸月。
    事  實
一、戊○○將其所有車牌號號ＩＢ－０一九號營業大貨車靠行於久松通運股份有限公
    司，平日駕駛該營業大貨車替人送貨為業，係從事駕駛為其業務之人。其尚未考
    領營業大貨車駕駛執照，仍於民國（下同）八十八年三月二十六日凌晨零時三十
    五分許，無駕駛執照駕駛上開營業大貨車載送廣告紙至客戶處後欲返回住處，沿
    台中縣烏日鄉○○路由大里往烏日方向行駛，途經台中縣烏日鄉○○路五七三號
    前速限四十公里之三岔路口時，本應注意行車速度，依標誌之規定，並應注意車
    前狀況，隨時採取必要之安全措施，而依當時天候晴，夜間有照明，路面乾燥、
    無缺陷及無障礙物，視距良好，又無不能注意之情形，詎其能注意，竟疏未注意
    車前狀況，猶貿然以時速四十五至五十公里速度超速行駛，適有陳菊君駕駛車牌
    號碼ＪＯＲ－六五一號重型機車，沿台中縣烏日鄉○○路由烏日往溪南方向駛經
    該交岔路口，亦疏未注意車前狀況，即逕行駛出，戊○○因一時閃煞不及，其所
    駕營業大貨車左前保險桿遂與陳菊君所駕機車前車頭發生碰撞，使陳菊君人車倒
    地，致陳菊君受有頭部、胸部外傷等傷害而昏迷不醒，成為無自救力之人，戊○
    ○依道路交通管理處罰條例第六十二條第一項之規定，於肇事致人受傷後，依法
    令應對陳菊君負有採取救護或其他必要措施之義務，詎戊○○竟不施以救護，而
    為陳菊君生存上所必要之保護，僅下車稍做查看，因心裡害怕，乃另行起意隨即
    駕車逃逸，而遺棄無自救力之陳菊君，幸經附近居民乙○○發現駕駛機車追趕記
    下該營業大貨車車牌號碼，並報警處理，另路人則呼叫救護車，將陳菊君送醫急
    救因顱內出血、胸腔內出血仍於同日凌晨零時五十分許不治死亡。嗣經警依乙○
    ○所提供肇事車輛之車牌號碼，查悉該車係靠行於久松通運股份有限公司由戊○
    ○使用，而策動戊○○於同年四月二日向警方投案。
二、案經台中縣警察局烏日分局報請台灣台中地方法院檢察署檢察官偵查起訴。
    理  由
一、訊之被告戊○○固坦承其尚未考領營業大貨車駕駛執照，而於前開時地駕駛上開
    營業大貨車以時速四十五至五十公里速度行駛，然矢口否認有何過失犯行，辯稱
    ：當時伊依燈光號誌為綠燈之指示行駛，因陳菊君駕駛機車違反燈光號誌之指示
    闖紅燈，以致兩車發生碰撞，伊應無過失云云。惟查前開犯罪事實，業據被害人
    陳菊君之夫丙○○於警訊及偵審中指述綦詳，並有台中縣警察局道路交通事故調
    查報告表乙份、現場照片十張、被告及被害人車損照片計七張附卷可稽；雖被告
    自稱肇事當時己方號誌為綠燈，對方號誌為紅燈，因被害人已亡故無從查証，而
    被告又無法提供其他具體事証以資証明，尚難僅憑被告片面之詞，遽予認定被害
    人係闖紅燈；且按汽車行駛至交岔路口，固應遵守燈光號誌之指示，惟綠燈行駛
    途中有無發生危險之可能，仍應由行車之駕駛者充分之注意，自難以一經燈光號
    誌為綠燈之指示，即可不負注意之責任（最高法院二十四年上字第一六九六號判
    例參照），而依卷附台中縣警察局道路交通事故調查報告表警繪現場圖及兩車車
    損照片所示，兩車碰撞地點在該三岔路口中央，肇事後被告車左右輪煞車痕分別
    長十三．七公尺、十四．七公尺，被害人機車無煞車痕，刮地痕長達二十七公尺
    ，被告車左前保險桿凹損、左前大燈破損，被害人機車前車頭破損；參以肇事路
    段速限四十公里，依當時天候晴，夜間有照明，路面乾燥、無缺陷及無障礙物，
    視距良好，有上開道路交通事故調查報告表附卷可查，又無不能注意之情形，顯
    見當時被告及被害人均疏未注意車前狀況，被告並以時速四十五至五十公里速度
    超速行駛，因一時閃煞不及，其所駕營業大貨車左前保險桿遂與被害人所駕機車
    前車頭發生碰撞以致肇事無疑。是被告辯以伊無過失云云，無非事後卸責之詞，
    不足採信。而被害人陳菊君確因本件車禍受有頭部、胸部外傷等傷害致顱內出血
    、胸腔內出血不治死亡，亦經台灣台中地方法院檢察署檢察官督同檢驗員相驗屬
    實，製有勘驗筆錄、相驗屍體証明書及驗斷書附卷足憑。按行車速度，依標誌之
    規定；且汽車行駛時，駕駛人應注意車前狀況，並隨時採取必要之安全措施，道
    路交通安全規則第九十三條第一項、第九十四條第三項分別定有明文。經查本件
    被告於前開時地駕車，本應注意遵守上開規定，而肇事路段速限四十公里，依當
    時情況，又無不能注意之情事，已如前述，詎其能注意，竟疏未注意車前狀況，
    猶貿然以時速四十五至五十公里速度超速行駛，因而肇事，致被害人傷重不治死
    亡，足証被告確有過失，雖被害人亦疏未注意車前狀況，而與有過失，惟被告仍
    難辭過失之責，且其過失行為與被害人死亡間具有相當因果關係，事証明確，被
    告過失致死犯行堪以認定。另訊據被告戊○○對於前開時地駕車肇事致被害人陳
    菊君倒地受傷而昏迷不醒，其僅下車稍做查看，因心裡害怕，隨即駕車逃逸等情
    坦承不諱，核與目擊証人甲○○、乙○○於警訊、本院審理時証述及証人即承辦
    本件車禍警員丁○○到庭証述之情節相符。按遺棄罪之成立，非必須置被害人於
    寥闃無人之地，亦非必須使被害人絕對無受第三者保護之希望，但有法律上扶養
    保護義務者，對於無自救力之人，以遺棄之意思，不履行扶養保護義務者，罪即
    成立（最高法院十八年上字第一四五七號判例參照）；又刑法第二百九十四條第
    一項，所謂對於無自救力之人應為保護之「法令」，係泛指一般法令而言，並不
    以刑事或民事法令為限，因而道路交通管理處罰條例第六十二條第一項規定「汽
    車駕駛人，駕駛汽車肇事致人受傷或死亡，應即採取救護或其他必要措施，並向
    警察機關報告，不得駛離；．．．」，亦應包括在內。是本件被告駕車既因過失
    肇事致被害人倒地受傷而昏迷不醒，致陷於無自救力之地步，依前開說明，對於
    無自救力之被害人，依道路交通管理處罰條例第六十二條第一項之規定，尤有採
    取保護或其他必要措施之義務，乃被告於肇事後，竟不為被害人生存上所必要之
    保護，僅下車稍做查看，因心裡害怕，隨即駕車逃逸，自應負刑法遺棄罪責，事
    証亦至明確，被告此部分犯行應堪認定。
二、查被告戊○○將其所有車牌號碼ＩＢ－０一九號營業大貨車靠行於久松通運股份
    有限公司，平日駕駛該營業大貨車替人送貨為業，此經其供明在卷，係從事駕駛
    為其業務之人。核其所為，係犯刑法第二百七十六條第二項之業務過失致人於死
    罪及同法第二百九十四條第一項之遺棄罪。又被告無駕駛執照駕車，因而致人死
    亡，依法應負業務過失致人於死罪責，依道路交通管理處罰條例第八十六條第一
    項規定，應加重其刑。被告所犯上開二罪，犯意各別，犯罪構成要件不同，應予
    分論併罰。爰審酌告肇事後迄今分文未賠償被害人家屬，及其過失程度、所生危
    害、被害人家屬所受傷痛程度與犯罪後態度等一切情狀，分別量處如主文所示之
    刑，並定其應執行刑，以資懲儆。
三、據上論斷，應依刑事訴訟法第二百九十九條第一項前段、道路交通管理處罰條例
    第八十六條第一項、刑法第二百七十六條第二項、第二百九十四條第一項、第五
    十一條第五款，罰金罰鍰提高標準條例第一條前段，判決如主文。
中    華    民    國      八十九      年       三      月       九      日
            臺灣台中地方法院交通法庭
                                        法  官  朱  光  國
右正本證明與原本無異。
如不服本判決，應於判決送達後十日內向本院提出上訴狀( 應附繕本 )，上訴於臺灣
高等法院臺中分院。
                                        書記官
中    華    民    國      八十九      年       三      月       十      日
附錄論罪科刑法條
刑法第二百七十六條第二項
從事業務之人，因業務上之過失犯前項之罪者，處五年以下有期徒刑或拘役，得併科
三千元以下罰金。
刑法第二百九十四條第一項
對於無自救力之人，依法令或契約應扶助、養育或保護，而遺棄之，或不為其生存所
必要之扶助、養育或保護者，處六月以上五年以下有期徒刑。                  Ｂ


司法院資訊處製作；財團法人民間司法改革基金會備份。
